臺灣苗栗地方法院交通事件裁定　　　　　　　　　　　九十三年度交聲字第一四號
　　原處分機關　　交通部公路總局新竹區監理所苗栗監理站
　　聲明異議人
　　即受處分人　　乙○○
右列受處分人因違反道路交通管理處罰條例案件，對於交通部公路總局新竹區監理所
苗栗監理站中華民國九十二年十二月十六日所為之處分（原處分案號：竹監苗字第裁
五四─ＨＢ0000000號）聲明異議，本院裁定如左：
    主  文
異議駁回。
    理  由
一、按汽車駕駛人，駕駛車輛未隨身攜帶駕駛執照者，處新臺幣（下同）三百元以上
    六百元以下罰鍰，又汽車行駛於道路上，其汽車駕駛人未繫安全帶者，處駕駛人
    一千五百元罰鍰，道路交通管理處罰條例第二十五條第三款、三十一條第一項定
    有明文；次按當場舉發者，交通勤務警察或依法令執行交通稽查任務之人員應在
    舉發通知單上填記駕駛人或行為人姓名、性別等事由後，交付該行為人簽名或蓋
    章收受之；拒絕簽章者，並記明其事由，視為已收受，違反道路交通管理事件統
    一裁罰標準及處理細則第十一條第一項第一款亦定有明文。
二、本件受處分人即異議人乙○○於民國九十二年七月三日十一時五分左右，駕駛車
    號ＭＥ─八一○二號自用小貨車，在大甲鎮○○路，因攜帶駕駛執照，及未繫安
    全帶，為台中縣警察局大甲分局員警甲○○發現，予以攔停，以受處分人有違反
    道路交通管理處罰條例第二十五條第三款、第三十一條第一項規定之行為掣單舉
    發，受處分人拒絕簽收員警開立之舉發違反道路交通管理事件通知單，經警員在
    舉發通知單上載明受處分人拒絕簽收之事由後，依違反道路交通管理事件統一裁
    罰標準及處理細則第十一條第一項第一款規定，視為受處分人已收受該通知單。
    嗣受處分人向原處分機關提出申訴，經原處分機關函請原舉發單位調查結果，仍
    認受處分人有上開違規之行為，原處分機關依道路交通管理處罰條例第二十五條
    第三款、第三十一條第一項及違反道路交通管理事件統一裁罰標準表之規定裁處
    罰鍰新臺幣一千八百元。
三、本件異議意旨略以：伊承認行車未帶駕照，但有繫安全帶，員警舉發伊未繫安全
    帶，並未憑證據云云。經查：
  (一)邇來我國法院實務針對違反道路交通管理處罰條例聲明異議案件，時有援認：交
    通警員掣單舉發違反道路交通管理處罰條例所列之違規事實，本質上為行政處分
    ，係公務員基於職務上權力，依法就特定之具體事件所為具公法上效果之單方行
    政行為，基於公務員為公法上行為具有公信力之原則，該行政處分當可被推定為
    合法、真正，其據以依法處分之事實認定亦為正確無誤，若謂公務員一切行政行
    為均需預留證據以證其實，則國家行政勢必窒礙難行，是以在舉發員警與受處分
    人間並無仇隙下，舉發員警當無設詞攀誣之理，因認舉發處分應屬正確無誤（臺
    灣高等法院八十五年度交抗字第一八五號、八十六年度交抗字第十一號、八十七
    年度交抗字第一五七號、九十年度交抗字第二八一號裁定意旨均參照）等語，諒
    係援用所謂行政處分之「公定力」理論。然查，「公定力」乙詞係由日本公法學
    者美濃部達吉繼受德國公法學儒奧托麥耶（Otto Mayer）之「行政處分自我確認
    理論」所創設之概念，意謂國家行為均受合法之推定，除有權機關撤銷或認定無
    效，任何人均不得否定其效力，其本質上係威權時代下以國家權威作為行政處分
    合法有效之基礎，顯與當代法治國理念明顯扞格。時至今日，傳統「公定力」理
    論早已為各民主法治先進國家所揚棄，亦為我國近代多數行政法學者所不採或變
    更內涵（詳參卷附吳庚著，「行政法之理論與實用」，八十八年六月增訂五版，
    第三三七至三三八頁；陳敏著，「行政法總論」，八十七年五月初版，第三三七
    頁至三三八頁）。蓋行政處分不受其瑕疵所影響，先認定其具有效力，再進行事
    後審查，應係基於交易安全與法律安定性之考量，不欲任何機關或人民可無視此
    一國家行為之存在，充其量僅係「有效推定」，絕非「合法推定」。況道路交通
    管理處罰條例第八十七條既已明文賦予人民不服交通主管機關所為之處罰，得向
    管轄地方法院聲明異議，若謂員警掣單舉發交通違規之行政行為皆受合法、真正
    之推定，則交通違規案件聲明異議制度之存在有何實益？法院又何須介入進行司
    法審查？凡此可見援用前揭「公定力」理論之不妥。
  (二)反之，若僅憑道路交通管理處罰條例第八十九條明文規定法院受理有關交通事件
    ，準用刑事訴訟法之規定，認定前揭推定員警掣單舉發交通違規之行政行為合法
    、真正之說法，係推定受處分人（相當刑事訴訟程序中之被告）確有交通違規事
    實（有罪推定），而要求受處分人自證並無違規事實（自證無罪），而認有違刑
    事訴訟「無罪推定」原則，本院認亦係對於屬行政秩序罰之交通違規舉發處分之
    本質有所誤解。按交通違規之舉發可分為「當場舉發」及「逕行舉發」，由於逕
    行舉發之受處分人並無當場向舉發員警辯駁、陳述意見之機會，故現行法制就逕
    行舉發之條件多所設限（例如闖紅燈或平交道、以科學儀器取得違規證據資料，
    足資認定其違規事實者），此觀違反道路交通管理事件統一裁罰標準及處理細則
    第二十三條之規定自明。至於當場舉發交通違規事件，鑑於交通違規事實往往驟
    然而現、稍縱即逝，若硬性要求舉發員警不分違規情節，一律必須預留證據，俾
    便事後提出供法院審查，除有現實技術可行性之困難，勢將大幅提高交通管理之
    行政成本，並嚴重削弱道路交通管理之行政效能，此絕非立法者制定道路交通管
    理法規之本意。準此，設若舉發員警到庭結證違規情節屬實，且證述內容符合經
    驗法則、論理法則，又查無設詞攀誣或舉發錯誤之事證，自堪據以認定違規情節
    應屬事實。
  (二)茲查受處分人於右揭時、地駕駛車輛未繫安全帶之違規行為，業據證人即掣單當
    場舉發違規之員警甲○○於本院調查時證述明確（九十三年二月十八日訊問筆錄
    參照），證人復證稱：當時受處分人車窗沒有關，我與另一個李峰岳小隊長，都
    有看到他沒有繫安全帶等語。佐以受處分人於本院調查時亦供認當時車窗並沒有
    關等語（見同上筆錄第三頁），可知於車窗並未關上，視線未有阻擋之情況下，
    警員應可明確判斷駕駛人是否有繫安全帶，況且，本件受處分人經警鳴笛攔停，
    本係因其未繫安全帶而使然，衡情員警確係目睹受處分人未繫安全帶而為之，否
    則當不致無故攔停，參以未繫安全帶此種違規情況，驟然而現、稍縱即逝（因車
    子隨時在移動中，且攔停時可立即繫上安全帶），殊難要求員警在行車之動態過
    程中以攝影機、照相機對車內取好角度予以拍照舉發，此亦不符行政效能，此外
    ，復查無證人有何設詞攀誣之事證，揆諸前開說明意旨，足認舉發違規情節應屬
    事實，且無誤判之可能，此外，復有台中縣警察局中縣警交字第ＨＢ00000
    00號舉發違反道路交通管理事件通知單影本一份、交通部公路總局新竹區○○
    ○○○道路交通管理事件九十二年十二月十六日竹監苗字第裁五四—ＨＢ000
    0000號裁決書正本一份附卷可稽，受處分人空言否認，尚難憑採。
四、綜上所述，本件受處分人駕駛車輛未隨身攜帶駕駛執照，及未繫安全帶駕駛之違
    規事證明確，原處分機關依右開道路交通管理處罰條例第二十五條第三款、第三
    十一條第一項及違反道路交通管理事件統一裁罰標準表規定裁處罰鍰新臺幣一千
    八百元，核無違誤，本件受處分人之異議為無理由，自應將其異議駁回。
五、據上論斷，應依道路交通案件處理辦法第十九條，裁定如主文。
中　　　華　　　民　　　國　　九十三　　年　　　八　　　月　　二十七　　日
                                      臺灣苗栗地方法院交通法庭
                                          法  官  顧 正 德
右正本證明與原本無異。
如不服本裁定，應於裁定送達後五日內向本院提出抗告狀。
                                          書記官  黃 正 中
中　　　華　　　民　　　國　　九十三　　年　　　八　　　月　　二十七　　日
